臺灣板橋地方法院民事判決　　　　　　　95年度訴字第1408號
原　　　告　丙○○
訴訟代理人　顏武男律師
被　　　告　台北縣私立名揚托兒所即王龍宮
訴訟代理人　賴玉梅律師
　　　　　　周福珊律師
　　　　　　王嘉斌律師
被　　　告　甲○○
上列當事人間請求侵權行為損害賠償事件，原告提起附帶民事訴
訟（94年度交附民字第141 號），經刑事庭移送前來，本院於民
國96年1 月4 日言詞辯論終結，判決如下：
    主      文
被告應連帶給付原告新台幣陸拾萬伍仟貳佰貳拾元及自民國九
十四年十二月六日起至清償日止，按年息百分之五計算之利息。
原告其餘之訴駁回。
訴訟費用由被告連帶負擔百分之十四，餘由原告負擔。
本判決第一項於原告以新台幣貳拾壹萬元供擔保後，得假執行；
但被告得以陸拾萬伍仟貳佰貳拾元為原告預供擔保而免為假執
行。
其餘假執行之聲請駁回。
    事實及理由
甲、程序方面
    按訴狀送達後，原告不得將原訴變更或追加他訴，但擴張或
    減縮應受判決事項之聲明者，不在此限，民事訴訟法第255
    條第1 項第3 款定有明文。本件原告起訴時，原請求被告連
    帶賠償新台幣（下同）4,697,033 元及自起訴狀繕本送達之
    日起至清償日止，按年息5%計算之利息。嗣於民國（下同）
    95年5 月23日具狀變更其聲明為：被告應連帶給付4,850,03
    3 元及自起訴狀繕本送達翌日起算之法定遲延利息；再於95
    年7 月6 日具狀減縮其請求之賠償金額為4,209,926 元；末
    於95年10月16日復具狀擴張其請求之金額為4,581,509 元。
    揆諸首揭規定，原告所為應受判決事項聲明之擴張及減縮，
    於法均無不合，應予准許，合先敘明。
乙、實體方面
一、原告主張：
    (一)被告甲○○於93年3 月間，受僱於被告台北縣私立名揚托
      兒所即王龍宮，擔任娃娃車之駕駛員，為從事駕駛業務之
      人。93年3 月4 日上午9 時許，被告甲○○駕駛車牌號碼
      Z5-5472 號自用小客車，沿台北縣鶯歌鎮○○○街往鶯歌
      方向行駛，行經上開路段28號「中國石油」加油站前，欲
      左轉進入加油時，理應注意遵守交通標誌、標線、號誌之
      指示，並注意對方來車，按諸當時之天候、光線、號誌、
      路況等一切情狀，復無何不能注意之情事，竟未遵守道路
      交通標線之指示，貿然左轉，不慎撞及對向車道上由原告
      所騎駛，自永和二街往大湖方向直駛之車牌號碼TZB-810
      號輕型機車，原告人車倒地後，又遭由訴外人許龍義駕駛
      ，甫自原告同向左側起步之車牌號碼Q5-702號自用大貨曳
      引車右前車輪擦撞碾壓，致受有左前臂嚴重扭轉碾傷致橈
      骨脫臼、尺骨進端骨折、橈尺頭遠端關節脫位等傷害。被
      告甲○○業務過失傷害罪，業經判決確定並執行完畢，其
      侵權行為明確，應負損害賠償責任。被告台北縣私立名揚
      托兒所即王龍宮係雇用人，依法自應連帶負損害賠償之責
      。
    (二)原告因本件車禍所受損害如下：
      (1)喪失及減少勞動損失2,090,937元：
        原告因本件車禍所受傷害，依長庚紀念醫院93年8 月30
        日出具之診斷證明書「現恢復原運用範圍七成」之記載
        ，可知原告減少勞動能力損失三成。原告原在新東陽股
        份有限公司服務，受傷前92年度每年薪水339,011 元，
        有扣繳憑單可證，今減少勞動能力三成即每年101,703
        元；又原告係69年9 月26日出生，至60歲退休尚有35年
        ，依霍夫曼式計算，一次給付為2,090,937 元。
      (2)看護費72,000元：
        原告因傷住院期間，無法活動，需專人照顧，自93年3
        月4 日至93年3 月17日住院14天，93年5 月24日至93年
        6 月8 日住院15天，94年11月14日至94年11月20日住院
        7 天，共計住院36天，每日看護費2,000 元，共計72,0
        00元。
      (3)醫療費用418,572元：
        1.原告因左手骨頭帶嚴重損傷斷裂，自93年7 月20日
          至95年5 月1 日止，前往中國傳統整復療法協會三峽
          損傷整療中心診治50次，支出50,000元，又購買七厘
          散30,000元，共計80,000元。
        2.原告左前臂嚴重扭傷，致撓骨頭脫臼等，自93年10月
          至94年10月，前往中華整復漢學推廣協會聖醫堂民俗
          療法整復，每次500 元，共150 次，總計75,000元。
        3.原告因傷前往長庚紀念醫院住院開刀治療，共支出65
          ,893 元 。
        4.原告日後尚需再為3 次手術，每次依上述花費65,983
          元計算，3 次共計197,679 元。
      (4)精神慰撫金2,000,000 元：
        原告受傷，影響今後交友，甚至以後婚姻生活，至深且
        鉅，精神極為痛苦，依法請求賠償2,000,000 元。
    (三)原告依侵權行為法律關係提起本件訴訟，求為判決：
      (1)被告應連帶給付原告4,581,509 元及自起訴狀繕本送達
        翌日起至清償日止，按年息5%計算之利息。
      (2)原告願供擔保請求宣告假執行。
二、被告2 人則以：本件車禍事故現場之道路並未有任何禁止左
    轉之交通標誌、標線、號誌，被告甲○○左轉並無違規，且
    被告甲○○所駕車輛係遭原告機車擦撞右後方，可見車禍發
    生時，被告甲○○所駕車輛車身一半以上已進入加油站內，
    自無可能注意原告所騎乘之輕型機車，反倒是當時亦屬剛起
    步狀態之原告應注意車前狀況，隨時採取必要之措施，惟原
    告並未注意採取必要之措施，始導致車禍之發生，故本件車
    禍事故被告甲○○應無過失可言。至於原告請求之損害賠償
    金額部分，依長庚紀念醫院函覆資料，原告左手所受傷害僅
    須再2~3 次手術即可痊癒，並未減少勞動能力，原告請求勞
    動能力減損之損害，顯有未洽。再原告受傷住院期間是否確
    有看護費用之支出，顯有疑問，難認此部分係屬原告因本件
    車禍事故所增加之生活支出。又原告既已前往長庚紀念醫院
    接受開刀治療，並主張須再進行手術3 次，則已無必要再至
    「中國傳統整復療法協會三峽損傷整療中心」、「中華整復
    漢學推廣協會聖醫堂民俗療法」進行復健，此部分之支出顯
    非必要。至原告請求再進行3 次手術之費用197,679 元，較
    長庚醫院表示費用在5~15萬元之間，顯屬過高，原告僅同意
    給付100,000 元，此外，原請求精神慰藉金亦屬過高等語置
    辯，並均聲明：請求駁回原告之訴。被告名揚托兒所另陳明
    如受不利判決，願供擔保請准宣告免予假執行。
三、查原告主張被告甲○○受僱於被告台北縣私立名揚托兒所即
    王龍宮，擔任娃娃車之駕駛員，93年3 月4 日上午9 時許，
    駕駛車牌號碼Z5-5472 號娃娃車，在台北縣鶯歌鎮○○○街
    28號前，欲左轉進入「中國石油」加油站加油時，未注意對
    向來車，貿然左轉，因而與對向直行而來由原告駕駛之車牌
    號碼TZB-810 號輕型機車發生碰撞，原告受撞人車倒地後，
    再遭同向由訴外人許龍義所駕駛之車牌號碼Q5-702號自用大
    貨曳引車右前車輪擦撞碾壓，原告因左前臂嚴重扭轉碾傷，
    致橈骨脫臼、尺骨進端骨折、橈尺頭遠端關節脫位等情，有
    原告所提長庚紀念醫院出具之診斷證明書5 紙為證，並經本
    院核閱刑事庭移送本件附帶民事訴訟案件時檢送之台灣板橋
    地方法院檢察署94年度偵字第2076號、本院94年度交易字第
    266 號影印卷內相關資料無訛，且被告甲○○業務過失傷害
    犯行，業經本院以94年度交易字第266 號刑事判決判處有期
    徒刑5 月，如易科罰金以銀元300 元折算1 日確定並執行完
    畢在案，復為被告甲○○自陳在卷，自堪信原告上開主張為
    真實。
四、被告雖辯稱本件車禍係因原告未注意採取必要措施所肇致，
    甲○○並無過失可言云云。惟查，本件車禍發生在台北縣鶯
    歌鎮○○○街28號前，該路段係雙向車道，劃有行車分向線
    ，且雙向均有快慢車道分隔線，其中快車道路寬3.5 公尺，
    慢車道路寬1 公尺，被告甲○○所駕車輛係右側車身後方拉
    門處受撞等情，觀諸前揭偵查卷內之道路交通安全調查報告
    表、現場圖、肇事現場及車損照片即明。被告甲○○駕車在
    劃有行車分向線之非交岔路口處左轉，雖法無禁止規定，然
    仍應注意對向車道之車輛動態，謹慎為之，況對向車道劃有
    快慢車道分隔線，被告甲○○除應注意快車道車輛外，更應
    注意慢車道車輛。而被告甲○○駕車左轉時，固經行駛在對
    向快車道上之自用大貨曳引車駕駛人許龍義停讓，但與該自
    用大貨曳引車併行而騎駛機車在慢車道之原告，其視線因自
    用大貨曳引車阻擋，衡情自未能注意及此，是原告主張其見
    狀已煞車不及，機車車頭因而擦撞娃娃車右側車門中間處，
    即非無據。再依原告機車倒地位置、被告甲○○所駕車輛受
    撞部位，並參以被告自承肇事車輛車長4.8 公尺，而肇事路
    段對向車道快車道路寬3.5 公尺、慢車道路寬1 公尺，可見
    2 車發生碰撞時，被告甲○○所駕車輛之右側車身拉門中央
    處，只行駛至原告騎駛之慢車道路面邊線附近而已，其車身
    之1 半仍在慢車道內，並未駛入加油站，至為顯然。基於以
    上論述，可知本件車禍應係被告甲○○駕車左轉，於穿越對
    向慢車道時，未注意並讓直行而來之原告先行即貿然左轉，
    致原告煞停不及所肇致，原告並無過失，且此一結論復為台
    灣省台北縣區車輛行車事故鑑定委員會為同相之認定，有鑑
    定意見書附於偵查卷內可資為憑。是以，被告辯稱本件車禍
    係原告過失肇致，甲○○並無過失云云，洵非有據，難予採
    信。
五、按因故意或過失，不法侵害他人之權利者，負損害賠償責任
    ；不法侵害他人之身體或健康者，對於被害人因此增加生活
    上之需要時，應負損害賠償責任；不法侵害他人之身體、健
    康、名譽、自由、信用、隱私、貞操，或不法侵害其他人格
    法益而情節重大者，被害人雖非財產上之損害，亦得請求賠
    償相當之金額；又受僱人因執行職務，不法侵害他人之權利
    者，由僱用人與行為人連帶負損害賠償責任。民法第184 條
    第1 項前段、第193 條第1 項、第195 條第1 項前段及第18
    8 條第1 項前段分別定有明文。本件被告甲○○既為被告台
    北縣私立名揚托兒所即王龍宮之受僱人，擔任娃娃車司機，
    ，則其於駕車途中過失肇事，致原告受有傷害，其過失行為
    與原告所受損害，二者間復有相當因果關係，依上開規定，
    被告2 人對原告所受損害自負有連帶賠償之責。茲就原告請
    求之項目及金額逐項審酌如下：
    (一)喪失及減少勞動損失2,090,937元部分：
      查原告主張其因傷減少勞動能力三成，無非係以長庚紀念
      醫院93年8 月30日出具之診斷書記載其恢復原運動範圍七
      成為據。惟上開診斷證明書係93年8 月30日即原告治療初
      期所出具，尚不足作為原告因本件車禍所受傷害經治療後
      確有減少勞動能力三成之證明。況經本院向長庚紀念醫院
      查詢後，該院已明確表示原告左手功能未喪失，有該院95
      年11月24日（95）長庚院法字第1167號函在卷可稽。此外
      ，原告復未舉證證明其因本件車禍受傷治療後遺有不能治
      癒之障礙，並因而減少勞動能力，是原告此部分請求，非
      屬有據，不應准許。
    (二)看護費72,000元部分：
      (1)查原告主張其因傷住院期間無法自理生活，須專人照顧
        ，自93年3 月4 日至93年3 月17日住院14天、93年5 月
        24日至93年6 月8 日住院15天、94年11月14日至94年11
        月20日住院7 天，共住院36天，每日看護費用2,000 元
        ，共計支出72,000元等情，已據原告提出收據1 紙為證
        ，並經看護即證人乙○○結證屬實，且依原告提出之診
        斷證明書所載，原告既係因左前臂嚴重扭轉碾傷、左肘
        關節脫臼等傷害住院開刀並接受治療，足見原告確因手
        部受傷無法自理生活而有聘僱看護照顧之必要，原告此
        部分之請求，應予准許。
      (2)被告雖以前開收據係94年11月25日出具，應屬臨訟製作
        ，且其至醫院探視原告時並未見有看護為由，否認原告
        有看護費用之支出。惟乙○○確曾於原告住院3 次期間
        前往看護照顧原告並受領報酬，收據係事後補行填具等
        情，業據證人乙○○到場證述明確，參酌證人乙○○與
        原告並無任何親誼關係，並願具結以擔保其證言之真實
        ，且其證稱收據係起訴後應原告要求而補行出具，核與
        常情亦無相違，自堪認證人乙○○之證詞為真實可採，
        被告徒以上開事由否認原告有看護費用之支出，自非有
        理，顯不足採。
    (三)醫療費用418,572元部分：
      (1)原告主張其因本件車禍受傷，至長庚紀念醫院住院開刀
        治療支出醫療費65,893元乙節，業據提出醫療收據影本
        6 份為證，被告對之亦不爭執，自堪信為真實，是原告
        此部分之請求，應予准許。
      (2)又原告主張其因本件車禍受有「左手臂車禍受傷後疤痕
        攣縮」傷害，日後尚需再為3 次手術，預計支出197,67
        9 元乙節，被告對於原告日後需再為手術並不爭執，惟
        對原告主張後續手術須再支出197,679 元則否認之。而
        經本院向長庚紀念醫院查詢結果，該院以95年11月24日
        （95）長庚院法字第1167號函覆稱：「……病患（按即
        原告）現況為左前臂攣縮及嚴重蟹足腫形成，但左手功
        能未喪失，已轉由整形科治療，預估需再進行2~3 次手
        術治療，費用約在5~15萬元間（確切數字須依病情及實
        際療程決定之）」，有該函文在卷為憑。本件原告後續
        手術之次數與費用因須依日後病情及實際療程決定，目
        前雖難確定，然被告已表示對後續手術費用在10萬元內
        不予爭執，原告對此亦無意見（見本院卷第81頁），是
        原告此部分之請求，在兩造均不爭執之10萬元範圍內即
        應准許，超逾10萬元之請求，則因原告未能證明日後必
        會支出而造成損害，自難准許。
      (3)再原告主張其因本件車禍支出中醫費用155,000 元，包
        括左手骨韌帶嚴重損傷斷裂，自93年7 月20日至95年5
        月1 日於中國傳統整復療法協會三峽損傷整療中心整復
        50 次 支出50,000元、購買七厘散30,000元，以及93年
        10月至94年10月於中華整復漢學推廣協會聖醫堂民俗療
        法整復所接受整復150 次，支出75,000元等情，固據提
        出中國傳統整復療法協會以及中華整復漢學推展協會整
        復證明書影本各1 紙為證，惟被告已否認此部分支出之
        必要性，參以原告因本件事故致受有左前臂損傷，既持
        續接受西醫治療，是否需再接受中醫治療，即非無疑，
        且原告提出之前述證明書記載中醫治療期間自93年7 月
        20日起至95年5 月1 日止，長達近2 年之久，其中93年
        10月至94年10月間更同時前往兩間整復所接受中醫整復
        ，亦與常情不合。此外，原告亦未證明服用之七厘散與
        原告所受傷害之醫療間有何直接之關聯性與必要性，復
        無任何醫師之診斷證明或處方箋。因此，自難認上開中
        醫整復與七厘散之服用係屬必要之醫療支出，原告此部
        分之請求，不應准許。
    (四)精神慰撫金2,000,000 元部分：
      (1)查原告因本件車禍受有左前臂嚴重碾傷等傷害，且目前
        因受傷後疤痕攣縮及形成嚴重蟹足腫，轉由整型科治療
        ，預估需再進行2~3 次手術治療等情，已如前述，堪認
        原告肉體、精神確受極大痛苦，是原告據以請求精神慰
        撫金，於法並無不合。
      (2)又原告為五專畢業，原在新東陽食品股份有限公司任職
        ，擔任門市銷售主管，月薪約3 萬餘元；被告甲○○則
        為高中肄業，擔任娃娃車司機，每月收入23,000元等情
        ，為兩造自承在卷（見本院卷第27頁）。本院審酌原告
        所受傷害非輕，且原告於事故發生時為年僅23歲之年輕
        女性，因本件事故左前臂遭受嚴重損傷，目前傷後疤痕
        攣縮並形成嚴重蟹足腫，轉由整型科治療，尚待多次手
        術，衡情應會對該等傷害所造成之外觀上影響至感憂慮
        ，原告所受精神上痛苦，應屬甚鉅，並斟酌被告之過失
        程度，以及前述兩造之教育程度、身份地位、經濟情況
        等一切情狀，認原告請求給付精神慰撫金2,000,000 元
        ，容屬過高，應核減為500,000元，方屬公允。
    (五)綜上，原告因本件車禍所受損害，計有：醫療費65,893元
      、後續手術費100,000 元、看護費72,000元、精神慰撫金
      450,000 元，共計637,893 元【計算式：65,893 + 100,0
      00+ 72,000 + 500,000 = 737,893】。
六、末按，保險人依本法規定給付之保險金，視為加害人或被保
    險人損害賠償金額之一部分，加害人或被保險人受賠償請求
    時，得扣除之，為本件車禍事故發生時應適用之94年2 月5
    日修正前強制汽車責任保險法第30條定所明定。本件原告自
    承已受領機車強制責任險保險金102,673 元（93年9 月2 日
    領取51,187元、94年5 月4 日領取29,000元、95年3 月21日
    領取22,486元；見本院卷第56頁），被告對之亦不爭執，則
    依前揭規定，被告所應賠償之數額即應扣除原告已受領之前
    揭保險金，故原告得請求被告賠償之數額應為635,220 元【
    計算式：737,893 - 102,673 = 635,220 】。
六、綜上所述，原告依侵權行為法律關係，請求被告2 人連帶賠
    償635,220 元及自起訴狀繕本送達翌日即94年12月6 日起至
    清償日止，按年息5%計算之利息，為有理由，應予准許。逾
    上開範圍之請求，則無理由，應予駁回。
七、原告及被告台北縣私立名揚托兒所即王龍宮皆陳明願供擔保
    ，分別請求為假執行及免為假執行之宣告。就原告勝訴部分
    ，經核並無不合，爰各酌定相當之擔保金額，予以准許，被
    告甲○○部分則由本院依民事訴訟法第392 條第2 項規定，
    依職權酌定相當之擔保金額並為免為假執行之宣告。至原告
    敗訴部分，其訴既經駁回，假執行之聲請即失所附麗，爰併
    駁回之。
八、本件事證已臻明確，兩造所為之其他主張、陳述並所提之證
    據，經審酌後，認均與本件之結論無礙，不再一一論述，附
    此敘明。
九、訴訟費用負擔之依據：民事訴訟法第79條、第85條第2 項。
中　　華　　民　　國　　96　　年　　1 　　月　　18　　日
                  民事第二庭    法　官　程怡怡
以上正本，係照原本作成。
如對本判決上訴，須於判決送達後20日內向本院提出上訴狀
中　　華　　民　　國　　96　　年　　1 　　月　　19　　日
                                書記官　華海珍
